【裁判字號】    88,訴,2199
【裁判日期】    890110
【裁判案由】    違反商標法
【裁判全文】
臺灣臺中地方法院刑事判決                        八十八年度訴字第二一九九號
    公  訴  人  臺灣臺中地方法院檢察署檢察官
    被      告  戊○○
    選任辯護人  吳光陸
右列被告因違反商標法案件，經檢察官提起公訴 (八十八年度偵續字第一０五號)本
院判決如左：
    主  文
戊○○無罪。
    理  由
一、公訴意旨以：被告戊○○係臺中市○○區○○路一段五○之一號秦旻股份有限公
    司（下稱秦旻公司）之負責人，明知平陽美術印刷企業股份有限公司（下稱平陽
    公司）以「平陽美術印刷企業股份有限公司標章」向經濟部中央標準局提出申請
    ，於民國七十五年十月一日由中央標準局核准註冊，列為註冊第0000000
    0號標章，指定使用於商標法施行細則第二十七條第八十六類之兒童玩具，詎戊○○所經營之秦旻公司，自八十五年三月一日接管起，未經平陽公司之同意授權
    ，竟私自製造販賣有如前揭商標註冊所示商標之兒童玩具產品，並委託潮川貿易
    有限公司代為處理出口其所製造類型為Ｇ２、Ｇ３之仿冒兒童玩具，造成消費者
    混淆誤認，影響平陽公司營業甚鉅，嗣於八十七年五月十四日為警於被告營業處
    ，查扣仿冒成品二張及模板一份。案經平陽公司負責人丁○○訴請臺灣臺中地方
    法院檢察署檢察官偵查後不起訴處分，復告訴人聲請再議為臺灣高等法院臺中分
    院檢察署發回續行偵查起訴，認被告戊○○涉犯商標法第六十二條第一款之罪嫌
    云云。
二、按犯罪事實應依證據認定之，無證據不得推定其犯罪事實，刑事訴訟法第一百五
    十四條定有明文。又認定不利於被告之事實須依積極證據，苟積極證據不足為不
    利於被告事實之認定時，即應為有利於被告之認定，更不必有何有利之證據。且
    告訴人之指訴係以使被告受刑事訴追為目的，是其陳述是否與事實相符，仍應調
    查其他證據以資審認（最高法院三十年上字第八一六號、五十二年台上字第一三
    ００號判例參照）。訊據被告戊○○固坦承確有使用平陽美術印刷企業股份有限
    公司類似螺旋槳商標圖樣之服務標章，對外經營相同之玩具一節，惟堅決否認涉
    有右揭違反商標法犯行，辯稱平陽公司原負責人庚○○與之認識十餘年，於八十
    三年間歐某改以其媳丁○○擔任人頭負責人，八十五年二月間該公司財務困難，
    歐某請渠幫忙解決，表示原來公司之設備願歸渠所有，並將平陽公司結束，另設
    秦旻公司，由渠出資一千零二十萬元，八十五年三月一日至六月十五日間仍在平
    陽公司原址營業，由秦旻公司為名交易時也有通知其他客戶，迄八十五年六月十
    五日後秦旻公司搬至臺中縣潭子鄉○○路○段一六五巷二號繼續營業。秦旻公司
    是買下平陽公司及其後手昕特有限公司（下稱昕特公司），所以平陽公司之商標
    當然也包括在內，因此渠方持有平陽公司上述商標註冊證原本，因告訴人之翁庚○○及歐某之女兒己○○侵占秦旻公司之財產，經渠提出告訴，庚○○、己○○
    、丁○○等人即不再參與秦旻公司業務，另至臺中縣烏日鄉○○路以平陽及益廷
    公司名義經營，告訴人係懷恨在心，故意告訴渠違反商標法等語。經查：
    (1)告訴人之代表人丁○○於偵訊中自承平陽、昕特及益廷公司為同一家公司，負
      責人不同一節，業據丁○○於偵訊中陳明，另證人即被告戊○○經營之明豐股
      份有限公司（下稱明豐公司）與昕特公司（負責人丁○○）、益廷公司（負責
      人庚○○）於八十五年二月十三日簽定之合夥股份讓與契約書立契約書見證人
      丙○○於審理中證稱平陽、昕特及益廷公司實為同一家公司，平陽公司是最早
      經營，後來經營不下去，改為益廷公司，嗣庚○○發生財務困難，希望被告戊○○幫忙等語，二人所述就平陽、昕特及益廷公司實為同一家公司一節互核相
      符。而平陽公司、昕特公司登記之代表人均為丁○○，有平陽公司、昕特公司
      公司執照影本各一紙在卷可憑，且昕特公司股東丁○○、歐自奮、陳淑禎、己○○、歐自發五人，均為平陽公司股東，有昕特公司董事、股東名單、平陽公
      司股東名簿影本各一份在卷可佐，且合夥股份讓與契約書立契約書欄署名甲方
      係戊○○簽名蓋章，乙方（指昕特公司、益廷公司）二欄位均由庚○○簽名蓋
      章，有合夥股份讓與契約書一紙在卷可參，其負責人為丁○○之昕特公司亦由
      益廷公司負責人庚○○以自已名義簽署該契約，另告訴人之代表人於審理中亦
      自承簽契約時渠並不在場，都由庚○○負責，因公司財務有困難，就找被告幫
      忙，都是庚○○負責，詳情渠不清楚等語，顯見平陽、昕特及益廷公司名義不
      同，實無二致，且實際上均由庚○○負責上開公司，當無疑義。
    (2)上開合夥股份讓與契約書記載乙方（指昕特公司、益廷公司）現有昕特公司與
      益廷公司含所有之生財器具、庫存財料以二千萬元轉讓給新公司等語，雖未論
      及註冊第00000000號標章商標圖樣可供新公司使用，惟告訴人之代表
      人丁○○於偵訊中就公訴人訊問其「妳沒有將平陽與他合作，為何把正本（指
      商標註冊證）交他」一節答以「使用權可以給他使秦旻公司商標」，「當初合
      併這樣說的，因後來有一些問題」（見臺灣臺中地方法檢察署八十八年偵續字
      第一０五號卷第二一頁），另證人即該契約見證人丙○○審理中證稱該契約係
      因庚○○財務困難，希望被告戊○○幫忙，當時協議所有廠房、龍井及深圳之
      公司均歸新公司，且庚○○有表示平陽公司商標歸新公司所有，簽定契約時渠
      還有向歐某索取公司執照以免其繼續經營，但歐某不交出來等語。二人雖或稱
      商標使用權供秦旻公司，或稱該商標歸新公司所有（指秦旻公司），容或有間
      ，惟所述內容均可知係秦旻公司係有權使用上開服務標章，顯見該合夥股份讓
      與契約書雖未書面明文服務標章權利歸屬，惟確係另有約定可由新公司即秦旻
      公司使用。
    (3)證人己○○於偵訊中雖稱冠中商標事務所正本寄至秦旻公司還渠，因被告係秦
      旻公司負責人即私下留存，渠打電話去「冠中」，「冠中」表示已寄至秦旻公
      司云云，另證人即冠中商標事務所員工乙○○證稱商標註冊證於八十五年八月
      十七日核發下來，渠即寄至潭子鄉平陽公司，但他們沒在該處，他們說沒收到
      ，之後又重新寄發云云，惟查：平陽公司所在地係臺中市南區光明六巷二００
      弄二三號，有公司執照影本一份可參，倘該商標註冊證應係寄送至平陽公司，
      何以寄送至臺中縣潭子鄉○○路○段一六五巷六號秦旻公司處。且庚○○、己○○父女經秦旻公司代表人即被告戊○○告訴渠等父女侵占秦旻公司款項並經
      本院均判處有期徒刑八月，有本院八十六年易字二００九號判決影本一份在卷
      可參，而告訴人之代表人丁○○又係庚○○之媳，證人己○○與庚○○、告訴
      人之代表人丁○○即屬至親，且己○○與庚○○且與被告因案涉訟，並遭法院
      判刑，其指證顯未足遽信。另證人即隆元印刷公司負責人甲○○於審理中證稱
      渠係負責印製平陽、昕特、益廷及秦旻公司等四公司之包裝套，渠和秦旻公司
      交易時係由己○○下定單，包裝套上圖樣都和平陽、昕特等公司交易時相同，
      己○○於秦旻公司時期下定單有要求印製之外包套和平陽、昕特公司時期者相
      同等語，復稱渠最早是和平陽公司交易，後來平陽公司財務困難，其後發票改
      為昕特公司，過沒多久又要渠至秦旻公司收帳，都是己○○要求的等語，而告
      訴人之補充告訴理由狀（見臺灣臺中地方法院檢察署八十七年度偵字第七五八
      三號案卷第六十三至六十五頁）自承告訴人之代表人丁○○之夫妹己○○確曾
      任職秦旻公司一節，足徵證人甲○○證稱己○○為秦旻公司下定單等情應非虛
      妄，應堪採信。經查印有系爭服務標章商標圖樣之產品外包裝自平陽、昕特、
      益廷及秦旻公司等四公司均係相同，且均係由證人即平陽、昕特及益廷公司實
      際負責人庚○○之女己○○下定單且要求包裝相同，倘非已同意秦旻公司使用
      該服務標章，豈能致之。
    綜上所述，被告經營之秦旻公司應係有權使用上開服務標章，告訴人之代表人丁○○指訴被告有違反商標法之犯行，顯係虛妄。此外，本院復查無其他積極證據
    足以證明被告有告訴人所指訴之犯行，不能證明被告犯罪，爰依法諭知被告無罪
    之判決。
據上論斷，應依刑事訴訟法第三百零一條第一項，判決如主文。
中      華      民      國      八十九      年    一      月    十      日
                                      臺灣臺中地方法院刑事第七庭
                                          法  官  陳  葳
右正本證明與原本無異。
如不服本判決，應於判決送達後十日內向本院提出上訴狀，上訴於臺灣高等法院臺中
分院( 須附繕本 )。
                                          書記官
中      華      民      國      八十九      年    一      月    十      日


司法院資訊處製作；財團法人民間司法改革基金會備份。
